臺灣臺北地方法院刑事裁定　
111年度聲字第1057號
聲 請 人
即 被 告    HUANG TZU TING(新加坡籍，中文姓名黃子庭)



選任辯護人  陳守煌律師
            周郁雯律師
上列聲請人即被告因違反洗錢防制法案件（本院111年金重訴字
第9號），聲請解除限制出境，本院裁定如下：
    主  文
聲請駁回。
    理  由
一、聲請意旨略以：聲請人即被告黃子庭雖有擔任康友菲律賓公
    司董事，然起訴書所載「為籌措帝司公司建廠資金而向各銀
    行申貸」、「炒作康友公司股票」、「對康友公司背信」等
    節，均與康友菲律賓公司無涉，且聲請人僅因與黃文烈及陳
    淑慧為父母子女關係，始在馬爾他護照群組內詢問護照申辦
    進度，黃文烈與陳淑慧於民國109年7月間潛逃出境時，馬爾
    他護照更尚未獲准核發。又聲請人即便有向黃文烈回報相關
    股權，此亦為安泰開曼公司部分，然依起訴書記載安泰開曼
    公司並未在炒作康友公司股票及對康友公司背信扮演任何角
    色。且聲請人即便有傳送新加坡大華銀行多幣帳戶（下稱系
    爭帳戶）之檔案予黃文烈，然系爭帳戶內僅有折合新臺幣（
    下同）660萬元，與起訴書所認黃文烈匯至新加坡大華銀行
    之1.2億元金額相差懸殊，顯非相同帳戶，況且起訴書記載
    黃文烈及陳淑慧之洗錢行為早於107年10月至108年1月間即
    告既遂，故聲請人即便有傳送系爭帳戶之檔案予黃文烈亦非
    在黃文烈及陳淑慧實施洗錢犯行之前或之際提供助力，故聲
    請人涉犯幫助洗錢罪之犯罪嫌疑並非重大。又聲請人雖為新
    加坡籍之外國人士，然不能僅以為聲請人係外國人即推認其
    有逃亡之虞，況且聲請人並非康友案爆發（即109年8月）後
    首次過境臺灣，倘聲請人真有逃亡之虞，豈會接連在臺轉機
    ，故聲請人無限制出境、出海之原因。再者，考量我國實務
    對聲請人所涉犯之幫助洗錢罪大致均判處6月以下有期徒刑
    ，刑度非重，惟聲請人迄今卻已遭限制出境、出海1年6月，
    顯然輕重失衡；又聲請人目前係非法居留，聲請人雖曾向移
    民局申請核發合法居留證，然遭拒絕，致使聲請人無法工作
    而毫無收入，更無法加入健保及接種新冠肺炎疫苗，致被告
    於111年5月12日確診新冠肺炎後，因氣喘發作而無法住院治
    療，故本案並無限制出境、出海之必要。退步言之，即便鈞
    院仍認有限制出境、出海之必要，由於聲請人於110年11月
    底接獲新加坡公司願意自111年2月15日起聘用聲請人之通知
    ，然因新加坡法令禁止公司雇用離境6個月以上之勞工，故
    聲請人實有返回新加坡處理工作事宜之必要。爰此，聲請人
    希望以200萬元保證金擔保聲請人遵期到庭。倘鈞院認前揭
    保證金尚有不足，亦請鈞院諭知保證金金額，聲請人當盡力
    籌借，亦可於解除聲請人限制出境、出海之期間，將聲請人
    責付予辯護人等語。
二、按限制出境、出海之處分，性質上屬於限制住居之一種，目
    的在防止被告逃亡，確保被告能於審判時到庭，以利刑事訴
    訟程序之進行，是考量解除限制出境、出海與否，自應以訴
    訟之進行及證據之調查是否因此而受影響為其判斷依據。又
    限制住居及限制出境、出海僅在保全刑事偵查、審判、執行
    之順利進行，屬於刑事訴訟之保全程序，非為確定被告對於
    本案是否應負擔罪責與是否應科處刑罰之問題，故有關限制
    出境、出海之事由是否具備、是否具有限制出境、出海必要
    性之審酌，並無需如同本案有罪或無罪之判決，應採嚴格證
    明法則，將所有犯罪事實證明至「無合理懷疑之確信程度」
    ，易言之，僅須依自由證明法則，對前揭要件事實證明至讓
    法院相信「很有可能如此」之程度即可。倘依卷內證據，被
    告犯罪嫌疑重大，確有出境、出海滯留他國不歸而逃亡之可
    能性存在，即足影響審判之進行或刑罰之執行，依法當得為
    必要之限制出境、出海強制處分，以確保被告到庭接受審判
    或執行。至被告是否有限制出境、出海之必要，而予以限制
    出境、出海之強制處分，以及限制出境、出海後其原因是否
    仍然存在，核屬事實認定問題，受訴法院自有依法認定裁量
    ，並按訴訟進行程度及其他一切情狀，斟酌認定之權。
三、聲請人因涉犯刑法第30條第1項前段、洗錢防制法第2條第1
    、2款而犯同法第14條第1項之幫助洗錢罪嫌，經檢察官於11
    1年2月8日以109年度偵字第28664號提起公訴，並於同年2月
    10日繫屬本院，由本院以111年度金重訴字第9號受理，經本
    院受命法官於111年2月10日訊問後，認聲請人涉犯起訴書所
    載幫助洗錢罪之犯罪嫌疑重大，且有逃亡之虞，而對聲請人
    為限制住居、限制出境、出海之處分在案，嗣聲請人不服限
    制出境、出海處分，聲請撤銷原處分，業經本院以111年度
    聲字第286號裁定駁回確定。茲本院審酌聲請人經訊問後固
    否認犯行，惟依檢察官起訴書及補充理由書所載各項證據資
    料，以目前審理進度而言，堪認聲請人涉犯幫助洗錢罪之犯
    罪嫌疑重大。又考量聲請人係具新加坡國籍之外國人士，且
    工作及生活重心均在新加坡，配偶亦為新加坡籍，在我國亦
    無工作，業據聲請人於偵查時及本院調查程序時自承在卷（
    見臺灣臺北地方檢察署109年度偵字第28664號偵查卷宗，下
    稱偵卷，第54頁至第55頁及本院卷第27頁），足認聲請人與
    我國之連結甚為淡薄，況且聲請人於偵查時尚供稱：伊於隔
    離14日結束後，就沒有打算要回臺灣等語在卷（見偵卷第56
    頁），可知聲請人一旦離境，即無再返回我國之意，且由此
    益徵若本案後續審理及調查結果對聲請人有不利之處，聲請
    人潛逃國外以規避本案審判及如經判決有罪確定可能承受之
    刑罰之可能性甚高，是足認本案確有刑事訴訟法第93條之2
    第1項第2款所規定之限制出境、出海之原因。從而，本院綜
    合考量本案目前審理進度尚在準備程序階段，聲請人復就本
    案被訴之犯罪事實有所爭執，且相關犯罪事實尚待本院就相
    關證物、證人進行法定調查程序予以釐清，因認本案確有以
    相當之強制處分措施保全聲請人後續到庭及未來刑罰執行之
    必要性，是本院經權衡限制聲請人出境、出海限制聲請人人
    身自由之程度與實現國家刑罰權之公益目的及確保聲請人到
    庭而予繼續限制聲請人出境、出海之實效性後，認維持對聲
    請人限制出境、出海之處分，並非不合比例之限制手段，是
    本院前所限制聲請人出境、出海之強制處分，經核現仍有其
    必要性存在，故認應繼續限制聲請人出境、出海。
四、至聲請人雖辯稱：伊犯罪嫌疑並非重大，且不能因伊係外國
    人即認伊有逃亡之虞，況伊若有逃亡之虞，豈會再度過境臺
    灣。又伊目前係非法居留臺灣，故無法在臺灣工作謀生，亦
    無法加入健保並接種新冠肺炎疫苗，且伊若未於111年8月16
    日前返回新加坡處理工作事宜，得來不易之工作可能告吹云
    云。惟關於限制出境、出海與否之審查，其目的僅在判斷有
    無限制出境、出海之必要，並非認定聲請人有無犯罪之實體
    審判程序，故關於限制出境、出海之要件，以自由證明即已
    足，與被告是否成立犯罪之實體判斷，應經嚴格證明有別，
    故本院綜合考量全案卷內事證後，從形式上觀察已認聲請人
    涉犯刑法第30條第1項前段、洗錢防制法第2條第1、2款而犯
    同法第14條第1項之幫助洗錢罪嫌之犯罪嫌疑重大。又考量
    案件之訴訟進行具有浮動性，故聲請人是否有逃亡之虞，自
    應考量當事人心態隨訴訟進行發展而變化之可能性，是縱使
    聲請人曾於109年10月間過境臺灣，亦無法擔保聲請人於本
    案後續審理及調查結果對其不利時，不會萌生逃亡動機之可
    能，故聲請人是否有逃亡之虞，與聲請人先前是否曾在臺灣
    停留轉機一節並無必然關連，況且聲請人為外國籍人士，長
    年居住在外國，其入境我國主要是來旅遊一情，業據聲請人
    於偵查時供述在卷（見偵卷第54頁），是倘案情發展對其不
    利，甚至有身陷囹圄之可能時，衡情其更有滯外不歸或逃亡
    之疑慮。再者，限制出境、出海固會影響聲請人之工作及家
    庭狀況，並使聲請人無法返國享有該國國民之福利，惟此乃
    具有強制處分性質之限制出境、出海所必然伴隨之結果，更
    為其個人涉嫌犯罪所自致，故聲請人雖以上開個人因素請求
    解除限制出境、出海處分，惟此均屬任何接受強制處分之人
    所須面臨之情形，縱因此對個人私權造成不便或不利影響，
    惟參酌本案犯罪情節以觀，已屬對聲請人自由之最低限制手
    段，尚與比例原則無違。綜上，聲請人所辯，均委無足採。
五、綜上所述，本院認聲請人涉犯幫助洗錢罪之犯罪嫌疑重大，
　　且有逃亡之虞，復依比例原則斟酌聲請人因限制出境、出海
    所受限制之私益，及為確保本案審理、執行程序均順利進行
    之整體社會公共利益，認仍有繼續對聲請人限制出境、出海
    之必要。是聲請人聲請解除限制出境、出海之處分，為無理
    由，應予駁回。
六、依刑事訴訟法第220條規定，裁定如主文。
中    華    民    國   111   年    7     月   13    日　
                 刑事第一庭審判長法  官  周玉琦
　　　　　　　　　　　　　　　　 法  官  吳承學
　　　　　　　　　　　　　　　　 法  官  廖晉賦
上正本證明與原本無異。
如不服本裁定，應於裁定送達後5日內向本院提出抗告狀。因疫
情而遲誤不變期間，得向法院聲請回復原狀。
                                 書記官  郝彥儒
中　　華　　民　　國　　111 　年　　7 　　月　　14　　日